【裁判字號】    98,苗簡,354
【裁判日期】    980828
【裁判案由】    確認本票債權不存在
【裁判全文】
臺灣苗栗地方法院民事簡易判決         98年度苗簡字第354號
原      告  乙○○○
                        25號.
被      告  丙○○
上列當事人間請求確認本票債權不存在事件，本院於民國98年8
月18日言詞辯論終結，判決如下：
    主  文
確認被告就其持有以原告名義於民國九十六年十一月五日所簽發
，票據號碼：CH四八六四六一，票面金額新臺幣壹佰萬元，到期
日為民國九十六年十一月三十日之本票壹紙，對原告之票據權利
不存在。
訴訟費用新臺幣壹萬零玖佰元由被告負擔。
    事實及理由
壹、程序方面：按確認法律關係之訴，非原告有即受確認判決之
    法律上利益者，不得提起之，民事訴訟法第247 條第1 項前
    段定有明文。所謂即受確認判決之法律上利益，係指因法律
    關係之存否不明確，致原告在私法上之地位有受侵害之危險
    ，而此項危險得以對於被告之確認判決除去之者而言。本件
    被告執有原告於民國96年11月5 日所簽發，票據號碼：CH48
    6461，票面金額新臺幣（下同）100 萬元，到期日為96年11
    月30日之本票一紙（下稱系爭本票），並據以取得本院98年
    度司票字第255 號民事裁定准許強制執行在案等情，為兩造
    所不爭執，並據本院依職權調取本院98年度司票字第255 號
    本票裁定民事卷宗查閱屬實。是原告以其並未簽發系爭本票
    ，系爭本票上之簽名及印文係偽造為由提起本件訴訟，以排
    除負擔票據責任之危險，自應認有即受確認判決之法律上利
    益，先予敘明。
貳、實體方面：
一、原告起訴主張：被告執有原告名義簽發之系爭本票一紙，然
    系爭本票上「乙○○○」之簽名，與原告之簽名筆跡並不相
    符，而系爭本票上「乙○○○」之印文，亦非原告之印章所
    蓋，係遭他人偽造。原告不認識被告，亦未積欠被告債務，
    更未曾授權訴外人即原告之子甲○○簽發系爭本票交付被告
    ，詎被告竟持系爭本票聲請裁定准予強制執行，並經本院以
    98年度司票字第255 號民事裁定准許強制執行，致原告有遭
    致強制執行之危險。為此，爰訴請確認被告持有之系爭本票
    ，對原告之票據權利不存在等語，並聲明：如主文第1 項所
    示。
二、被告則以：甲○○曾向被告表示，因母親即原告行動不方便
    ，故授權甲○○代為簽發系爭本票，被告並無法判斷系爭本
    票上「乙○○○」之筆跡是否為原告所親簽等語置辯，並聲
    明：原告之訴駁回。
三、按本票是否真實，應由執票人負證明之責，故發票人主張本
    票係偽造，而依非訟事件法第195 條第1 項規定對執票人提
    起確認本票係偽造或不存在之訴者，自應由執票人就本票為
    真正之事實，先負舉證之責，最高法院著有70年度台上字第
    1016號裁判意旨可資參照。本件原告既否認系爭本票為其所
    簽發，而提起本件確認本票債權不存在之訴，依前開說明，
    自應由被告就系爭本票為真正之事實，負舉證證明之責。經
    查，被告於本院審理中就系爭本票是否為原告所親自簽發之
    事實為不知之陳述（見本院卷第18頁），而原告當庭書寫「
    乙○○○」20次之筆跡（見本院卷第23頁），與系爭本票上
    「乙○○○」簽名，經本院以肉眼比對後，發現二者之佈局
    結構、態勢神韻、書寫習慣均非相同，業經本院依職權調取
    本院98年司度票字第255 號民事卷宗查閱無訛，足徵原告所
    稱系爭本票上署名「乙○○○」之簽名，係遭他人偽造等語
    ，應非虛言。此外，被告就系爭本票確係原告所簽發之事實
    ，雖請求傳喚證人甲○○，然甲○○經本院合法傳喚後並未
    未到庭，而被告又未能另舉證證明原告確曾授權甲○○簽發
    系爭本票，揆諸上開說明，原告主張系爭本票上原告之簽名
    及印文係經偽造等情，堪信為真實。
四、本件系爭本票既非原告所簽發，系爭本票債權對原告自不存
    在。從而，原告請求確認被告就其持有之系爭本票，對原告
    之票據權利不存在，為有理由，應予准許，爰判決如主文第
    1 項所示。
五、本件事證已臻明確，兩造其餘主張、陳述與舉證，經審酌與
    本院前開判斷不生影響，爰不再予逐一論述，附此敘明。
六、訴訟費用負擔之依據：民事訴訟法第78條。
中    華    民    國    98    年    8     月    28    日
                  苗栗簡易庭法  官  王萬金
以上正本係照原本作成。
如對本判決上訴，須於判決送達後20日內向本院提出上訴狀。
                            書記官  劉碧雯
中    華    民    國    98    年    8     月    28    日


司法院資訊處製作；財團法人民間司法改革基金會備份。
